---
title: "Presentacion Reto 2"
author: "Alexandra Reguera Gonzalez"
date: "2023-06-16"
output:
  beamer_presentation: default
  ioslides_presentation: default
---

```{r setup, include=FALSE}
##Cargar las bibliotecas necesarias
library(readxl)
library(dplyr)
library(openxlsx)
library(tidyverse)
library(xfun)
library(corrplot)

knitr::opts_chunk$set(echo = FALSE)
```

# Preparación Datos

```{r prep, echo=FALSE}

datos <- read_excel("industry_workers_percent_of_employment.xlsx")

##Preparación de datos a formato largo
datos_largos <- datos %>%
  pivot_longer(cols = -country, names_to = "year", values_to = "employment_rate")

#Análisis descriptivo
##Tasa de empleo global por año
global_employment_rate <- datos_largos %>%
  group_by(year) %>%
  summarise(mean_employment_rate = mean(employment_rate, na.rm = TRUE))

##Países que aumentaron su tasa de empleo:
employment_increase <- datos_largos %>%
  group_by(country) %>%
  arrange(year) %>%
  summarise(change_in_employment = employment_rate[n()] - employment_rate[1]) %>%
  filter(change_in_employment > 0)

##Países que redujeron su tasa de empleo
employment_decrease <- datos_largos %>%
  group_by(country) %>%
  arrange(year) %>%
  summarise(change_in_employment = employment_rate[n()] - employment_rate[1]) %>%
  filter(change_in_employment < 0)

#Análisis de correlación
datos_wide <- datos_largos %>%
  pivot_wider(names_from = country, values_from = employment_rate)

correlation_matrix <- cor(datos_wide[,-1], use = "pairwise.complete.obs")

knitr::opts_chunk$set(echo = FALSE)
#Convertir el año a numérico
global_employment_rate$year <- as.numeric(global_employment_rate$year)

knitr::opts_chunk$set(echo = FALSE)


```

## Tasa de empleo global a lo largo del tiempo

```{r plot1, echo = FALSE}
##Crear la gráfica
ggplot(global_employment_rate, aes(x = year, y = mean_employment_rate, group=1)) +
  geom_line() +
  labs(title = "Tasa de empleo global a lo largo del tiempo",
       x = "Año", y = "Tasa de empleo global")
```

### Agrupación paises por continente

```{r continentes, echo = FALSE}

paises_africa <- c("Angola", "Benin", "Burkina Faso", "Burundi", "Botswana", 
                   "Central African Republic", "Cote d'Ivoire", "Cameroon", 
                   "Congo, Dem. Rep.", "Congo, Rep.", "Comoros", "Cape Verde", 
                   "Djibouti", "Algeria", "Egypt", "Western Sahara", "Eritrea", 
                   "Ethiopia", "Gabon", "Gambia", "Ghana", "Guinea", 
                   "Guinea-Bissau", "Equatorial Guinea", "Kenya", "Lesotho", 
                   "Liberia", "Libya", "Morocco", "Madagascar", "Mali", 
                   "Mauritania", "Mauritius", "Malawi","Mozambique", "Namibia", 
                   "Niger", "Nigeria", "Reunion", "Rwanda", "Seychelles", 
                   "Sudan", "Saint Helena", "Sierra Leone", "Senegal", 
                   "Somalia", "South Sudan", "Sao Tome and Principe", 
                   "Swaziland", "Seychelles", "Chad", "Togo", "Tunisia", 
                   "Tanzania","Uganda","South Africa", "Zambia", "Zimbabwe")

paises_asia <- c("Afghanistan", "Armenia", "Azerbaijan", "Bahrain", 
                 "Bangladesh", "Bhutan", "Brunei", "Cambodia", "China", 
                 "Cyprus", "Georgia", "Hong Kong, China", "Indonesia", "India", 
                 "Iran", "Iraq", "Israel", "Japan", "Jordan", "Kazakhstan", 
                 "Kyrgyz Republic", "South Korea", "Kuwait", "Lebanon", 
                 "Sri Lanka", "Macao, China", "Maldives", "Malaysia", 
                 "Mongolia", "Myanmar", "Nepal", "Oman", "Pakistan", "Palestine", 
                 "Philippines", "North Korea", "Qatar", "Saudi Arabia", 
                 "Singapore", "Syria", "Thailand", "Tajikistan", "Turkmenistan", 
                 "East Timor", "Turkey", "Taiwan", "United Arab Emirates", 
                 "Uzbekistan", "Vietnam", "Yemen")

paises_europa <- c("Albania", "Austria", "Belgium", "Bulgaria", 
                   "Bosnia and Herzegovina", "Belarus", "Channel Islands", 
                   "Switzerland", "Czech Republic", "Germany", "Denmark", 
                   "Spain", "Estonia", "Finland", "France", "United Kingdom", 
                   "Greece", "Croatia", "Hungary", "Ireland", "Iceland", 
                   "Italy", "Lithuania", "Luxembourg", "Latvia", "Moldova", 
                   "North Macedonia", "Malta", "Netherlands", "Norway", "Poland", 
                   "Portugal", "Romania", "Russia", "Sweden", "Slovenia", 
                   "Slovakia", "Ukraine")

paises_america_norte <- c("Canada", "United States", "Mexico", "Greenland", 
                          "Bermuda")

paises_america_sur <- c("Argentina", "Bolivia", "Brazil", "Chile", "Colombia", 
                        "Ecuador", "Guyana", "Peru", 
                        "Paraguay", "Suriname", "Uruguay", "Venezuela")

paises_oceania <- c("Australia", "Fiji", "Micronesia", "Guam", "Kiribati", 
                    "Marshall Islands", "New Caledonia", "Norfolk Island", 
                    "Nauru", "New Zealand", "French Polynesia", 
                    "Papua New Guinea", "Palau", "Solomon Islands", "Tonga", 
                    "Vanuatu", "Samoa")

paises_centro_caribe <- c("Antigua and Barbuda", "Aruba", "Barbados", 
                          "Saint Barthelemy", "Belize", "Costa Rica", "Cuba", 
                          "Curacao", "Dominican Republic", "Grenada", 
                          "Guatemala", "Honduras", "Haiti", "Jamaica", 
                          "Saint Kitts and Nevis", "Cayman Islands", 
                          "Saint Lucia", "Saint Martin (French part)", 
                          "Montserrat", "Nicaragua", "Panama", "Puerto Rico", 
                          "El Salvador", "Sint Maarten (Dutch part)", 
                          "Turks and Caicos Islands", "Trinidad and Tobago", 
                          "Saint Vincent and the Grenadines", 
                          "British Virgin Islands", "Virgin Islands (U.S.)")

##Crear una nueva columna 'continente' con NA (sin asignación inicial)
datos$continente <- NA

##Luego asignar los continentes a cada país
datos_largos$continente[
  datos_largos$country %in% paises_africa] <- "África"
datos_largos$continente[
  datos_largos$country %in% paises_asia] <- "Asia"
datos_largos$continente[
  datos_largos$country %in% paises_europa] <- "Europa"
datos_largos$continente[
  datos_largos$country %in% paises_america_norte] <- "América del Norte"
datos_largos$continente[
  datos_largos$country %in% paises_america_sur] <- "América del Sur"
datos_largos$continente[
  datos_largos$country %in% paises_oceania] <- "Oceanía"
datos_largos$continente[
  datos_largos$country %in% paises_centro_caribe] <- "América Central y el Caribe"

```

### Calculo media por continente y año

```{r media, echo = FALSE}
##Calcular la media por continente y año
media_por_continente <- datos_largos %>%
  group_by(continente, year) %>%
  summarise(mean_employment_rate = mean(employment_rate, na.rm = TRUE), .groups = "drop")
```

## Gráfico Evolución de la tasa de empleo industrial por continente

```{r plot2, echo = FALSE}
##Crear el gráfico
ggplot(media_por_continente, aes(x = year, y = mean_employment_rate, color = continente)) +
  geom_line(aes(group = continente)) +
  labs(title = "Tasa de empleo promedio por continente a lo largo del tiempo",
       x = "Año", y = "Tasa de empleo promedio") +
  theme_minimal()
```


```{r españa, echo = FALSE}
##Datos de España
datos_spain <- datos_largos %>%
   filter(country == "Spain")

##Datos de la Unión Europea
paises_europa <- c("Austria", "Belgium", "Bulgaria", "Croatia", "Cyprus", "Czech Republic", "Denmark", "Estonia", "Finland", "France", "Germany", "Greece", "Hungary", "Ireland", "Italy", "Latvia", "Lithuania", "Luxembourg", "Malta", "Netherlands", "Poland", "Portugal", "Romania", "Slovakia", "Slovenia", "Spain", "Sweden")
datos_europa <- datos_largos %>%
   filter(country %in% paises_europa) %>%
   group_by(year) %>%
   summarise(mean_employment_rate = mean(employment_rate, na.rm = TRUE))

##Convertir 'year' a numérico
datos_spain$year <- as.numeric(datos_spain$year)
datos_europa$year <- as.numeric(datos_europa$year)
```

## ¿Cómo se compara la tasa de empleo en la industria de España con la de otros países de la Unión Europea y del mundo?

```{r plot3, echo = FALSE}
##Comparación
ggplot() +
   geom_line(data = datos_spain, aes(x = year, y = employment_rate, color = "Spain")) +
   geom_line(data = datos_europa, aes(x = year, y = mean_employment_rate, color = "Europa")) +
   labs(x = "Año", y = "Tasa de empleo", color = "Región") +
   theme_minimal() +
   scale_color_manual(values = c("Spain" = "red", "Europa" = "blue"))
```

## ¿Cómo ha evolucionado la tasa de empleo en la industria en España a lo largo del tiempo?

```{r plot4, echo=FALSE}
ggplot(datos_spain, aes(x = year, y = employment_rate)) +
   geom_line() +
   labs(x = "Año", y = "Tasa de empleo") +
   theme_minimal() +
   ggtitle("Evolución de la tasa de empleo en la industria en España")
```

## ¿Qué países han experimentado un crecimiento significativo en su tasa de empleo en el sector industrial?

```{r crecimiento, echo = FALSE}
##Calcular la tasa de crecimiento
datos_largos$growth_rate <- datos_largos %>%
   group_by(country) %>%
   mutate(growth_rate = (employment_rate/lag(employment_rate) - 1) * 100)

##Ordenar los países por la tasa de crecimiento promedio
paises_crecimiento <- datos_largos %>%
   group_by(country) %>%
   summarise(mean_growth_rate = mean(employment_rate, na.rm = TRUE)) %>%
   arrange(desc(mean_growth_rate))
```

### Mostrar paises

```{r paises, echo = TRUE}
##Mostrar los primeros 100 países
head(paises_crecimiento, 100)
```

### Añadimos nuevo dataset *Indice de desarrollo sostenible*

```{r sdi, echo=FALSE}
##Cargar el dataset
datos_sdi <- read_excel("sdi.xlsx")

##Convertir el dataset a formato largo
datos_sdi_largos <- datos_sdi %>%
  gather(key = "year", value = "sdi", -country)

##Unir los datos de los dos dataset
datos_unidos <- datos_largos %>%
  left_join(datos_sdi_largos, by = c("country", "year"))
```

### Calculo correlación

```{r correlacion, echo = TRUE}
##Calcular la correlación entre la tasa de empleo y el IDS
correlacion <- cor(datos_unidos$employment_rate, datos_unidos$sdi, use = "pairwise.complete.obs")

##Imprimir el coeficiente de correlación
print(correlacion)
```


El Índice de Desarrollo Sostenible (IDS) puede proporcionar un marco integral para entender la salud económica, social y ambiental de un país, lo que es crucial para una empresa enfocada en apoyar los Objetivos de Desarrollo Sostenible (ODS). Un alto IDS puede indicar que un país ya está comprometido con la sostenibilidad y podría estar más abierto a productos y servicios que ayuden a avanzar en esa dirección.

Por otro lado, la tasa de empleo en el sector industria puede darte una idea de la escala y relevancia de tu mercado objetivo en un país en particular. Por ejemplo, si un país tiene una alta tasa de empleo en la industria, esto puede indicar una demanda potencialmente mayor de productos y servicios que apoyen la sostenibilidad en ese sector.

Finalmente, analizar la correlación entre el IDS y la tasa de empleo en la industria también puede revelar tendencias interesantes. Por ejemplo, si estos dos indicadores están fuertemente correlacionados, esto podría sugerir que los esfuerzos de sostenibilidad pueden estar asociados con un sector industrial más saludable y, por lo tanto, un mayor mercado para tus productos.

En conclusión, estas variables definitivamente podrían proporcionar información valiosa para ayudarte a tomar decisiones sobre la expansión de tu empresa.

### Unimos datasets

```{r unidos, echo=FALSE}
# Unir los datos
datos_combinados <- merge(datos_largos, datos_sdi_largos, by = c("country", "year"), all = TRUE)
```

## Grafico dispersión por continentes

```{r plot5, echo=FALSE}
# Gráfico de dispersión diferenciando los continentes
ggplot(datos_combinados, aes(x = employment_rate, y = sdi, color = continente)) +
  geom_point(na.rm = TRUE) +
  labs(x = "Tasa de empleo en la industria", 
       y = "Índice de desarrollo sostenible",
       color = "Continente") +
  theme_minimal() +
  theme(legend.position = "bottom")
```


Si mi empresa vende productos de software que ayudan a otras empresas a alcanzar los Objetivos de Desarrollo Sostenible (ODS), tu interés principal probablemente será enfocarte en aquellos países que tienen altas tasas de empleo en la industria (eje x) pero índices de desarrollo sostenible relativamente bajos (eje y).

Estos países estarían situados en el cuadrante inferior derecho del gráfico de dispersión. Este grupo de países parece tener un sector industrial próspero (lo que indica que hay muchas empresas que podrían utilizar tu software), pero también tienen margen de mejora en términos de desarrollo sostenible (lo que indica que estas empresas podrían beneficiarse especialmente de tu software para ayudarles a alcanzar los ODS).

Aunque sería importante considerar otras variables y factores contextuales que no están reflejados en el gráfico. Por ejemplo, es posible que algunos países en este cuadrante ya estén tomando medidas para mejorar su sostenibilidad, o es posible que existan barreras culturales o regulatorias para adoptar nuevas tecnologías en ciertos países.

### Regresión 

```{r regresion, echo=FALSE}
#Rregresión lineal
modelo_lineal <- lm(sdi ~ employment_rate, data = datos_combinados)
summary(modelo_lineal)
```

Coeficientes: Aquí vemos el resultado de la regresión. La estimación de la "intercepción" es el valor esperado de 'sdi' cuando 'employment_rate' es 0. La estimación de 'employment_rate' nos dice cuánto cambia el 'sdi' en promedio por cada aumento unitario en 'employment_rate'.

Pr(>|t|): Esta es la probabilidad de que los coeficientes sean iguales a cero, dado los datos que tenemos. Si es muy pequeño (generalmente menor a 0.05), entonces podemos rechazar la hipótesis nula de que el coeficiente es igual a cero. En este caso, ambos coeficientes tienen un p-valor de menos de 2e-16, lo que sugiere que ambas relaciones son estadísticamente significativas.

R-cuadrado: El R-cuadrado es una medida de qué tan bien se ajusta el modelo a los datos. Un R-cuadrado de 1 indica que el modelo explica perfectamente toda la variación en 'sdi'. En este caso, el R-cuadrado es 0.03574, lo que indica que el modelo explica aproximadamente el 3.6% de la variabilidad en 'sdi'. Esto no es muy alto, lo que sugiere que hay muchos otros factores no incluidos en el modelo que afectan 'sdi'.

¿qué significa todo esto para tu estrategia de ventas? Aunque la tasa de empleo en la industria y el índice de desarrollo sostenible están significativamente relacionados, la tasa de empleo en la industria solo explica una pequeña parte de la variabilidad en el índice de desarrollo sostenible.

Esto sugiere que, aunque puede haber una relación entre estas dos variables, hay muchos otros factores en juego y tu empresa puede necesitar considerar otras variables al formular su estrategia de ventas. Por ejemplo, podrías considerar aspectos como el nivel de ingresos del país, la estabilidad política, la legislación medioambiental, etc.

Por tanto, deberemos escoger los países en los que estas otras variables sean favorables.

### Calculo percentiles

```{r percentiles, echo=FALSE}
# Calcular los percentiles para sdi y employment_rate
sdi_threshold <- quantile(datos_combinados$sdi, 0.25, na.rm = TRUE)
employment_rate_threshold <- quantile(datos_combinados$employment_rate, 0.75, na.rm = TRUE)

# Filtrar los datos para los países con bajo sdi y alta tasa de empleo industrial
datos_filtrados <- datos_combinados %>%
  filter(sdi <= sdi_threshold & employment_rate >= employment_rate_threshold)

# Obtener la lista de países
paises_potenciales <- unique(datos_filtrados$country)
```

## Lista paises potenciales

```{r potenciales, echo=TRUE}
# Imprimir la lista de países
print(paises_potenciales)
```

## Tabla paises potenciales

```{r tabla, echo=FALSE}
# Crear una tabla con los países
tabla_potenciales <- data.frame(Pais = paises_potenciales)

# Añadir las columnas de percentiles como un único valor
tabla_potenciales$Percentil_SDI <- sdi_threshold
tabla_potenciales$Percentil_Empleo <- employment_rate_threshold
```

## Imprimir tabla paises potenciales

```{r table, echo=TRUE}
# Imprimir la tabla con kable
knitr::kable(tabla_potenciales, 
             caption = "Lista de países potenciales y percentiles correspondientes")

```

Aspectos importantes a tener en cuenta:
Economía: Los países con economías fuertes y desarrolladas, como Alemania y Estados Unidos, podrían tener más empresas que estén dispuestas y sean capaces de invertir en productos que ayuden a lograr los ODS.
Políticas de sostenibilidad: Algunos países tienen políticas gubernamentales fuertes de apoyo a los ODS. Por ejemplo, Finlandia es reconocido por su compromiso con la sostenibilidad y tiene una serie de políticas en vigor para fomentar la sostenibilidad en las empresas.
Industrias existentes: Algunos países tienen industrias fuertes que son relevantes para los ODS. Por ejemplo, Austria tiene una industria de energías renovables en crecimiento y puede ser un objetivo potencial para productos relacionados con la energía sostenible.
Interés en la sostenibilidad: Algunos países, como Islandia, tienen un alto interés en la sostenibilidad, lo que podría significar que hay una mayor demanda de productos que ayuden a alcanzar los ODS.
Crecimiento económico y potencial de desarrollo: Los países en desarrollo o con economías emergentes, como Qatar y Emiratos Árabes Unidos, pueden estar buscando tecnologías y soluciones sostenibles para apoyar su crecimiento económico.
Teniendo en cuenta estos factores, recomendaría centrar nuestra estrategia de ventas en estos cinco países: 
*Alemania
*Estados Unidos
*Finlandia
*Austria
*Islandia


